最高法院刑事判決　　　　　　　　　　　　　　　九十一年度台上字第七一四一號
　　上　訴　人　台灣高等法院台南分院檢察署檢察官
　　被　　　告　甲○○
右上訴人因被告偽造文書案件，不服台灣高等法院台南分院中華民國八十八年十月六
日第二審判決（八十八年度上訴字第一三六八號，起訴案號：台灣台南地方法院檢察
署八十七年度偵續字第一五五號），提起上訴，本院判決如左：
    主  文
原判決撤銷，發回台灣高等法院台南分院。
　　理  由
本件原判決以檢察官公訴意旨略稱，被告甲○○於民國八十二年五月十四日與其兄蘇
忠民至大眾商業銀行台南分行，辦理蘇忠民之活期存款帳戶，供兄弟二人合夥買賣不
動產之用，並由蘇忠民授權被告於必要時以蘇忠民名義使用該帳戶，迨八十七年二月
七日死亡，被告明知蘇忠民之前揭授權應失其效力，且前揭帳戶之存款應係蘇忠民之
遺產，被告竟意圖為自己不法之所有，於八十七年二月十二日，盜蓋蘇忠民之印章，
作成不實之活期存款取款憑條，利用不知情銀行人員將蘇忠民前揭帳戶內僅餘之存款
新台幣（下同）六千六百六十元，領出六千六百五十九元，供己花用，足生損害於蘇
忠民之繼承等情。因認被告牽連涉犯刑法第二百十六條、第二百十條、第三百三十九
條第一項之行使偽造文書、詐欺罪嫌。惟經審理結果，認為不能證明被告犯罪，乃維
持第一審諭知被告無罪之判決，駁回檢察官在第二審之上訴。固非無見。
惟查：(一)、證據雖已調查而其內容尚未明瞭者，即與未經調查無異，如遽行判決，仍
屬應於審判期日調查之證據而未予調查。原判決依據印鑑卡附卡上有被告簽署蘇忠民
之字樣，及大眾商業銀行之放款客戶授信明細查詢單、往來帳戶明細表認定蘇忠民之
帳戶交由被告使用，所有款項亦是由被告存入。然該帳戶被告是否經授權使用蘇忠民
名義提領款項，與被告是否構成行使偽造私文書罪責至有關係。經查證人劉乃彰於偵
查中之「在客戶所簽者只表示本人而已」「副卡不用簽名，是為作業方便」證言，並
不能證明蘇忠民之帳戶係交予被告使用，而大眾商業銀行放款客戶明細表僅能證明蘇
忠民於八十四年十一月十日、八十五年三月四日、四月二十五日、十一月十四日、十
二月十一日、八十六年二月三日、八月二十五日、十一月十四日先後向大眾商業銀行
貸款十萬元、五百萬元、三百八十萬元、一百一十萬元、二百五十萬元、二百萬元、
八百萬元、九百六十萬元（見第一審卷第二十四頁）；再依蘇忠民之0000000
00000活期儲蓄帳戶之存取紀錄，蘇忠民向大眾商業銀行之借款除第一筆十萬元
外均撥入上開帳戶，絕大多數均於當日以一筆或數筆提領（見第一審卷第四十一頁、
第四十二頁），經計算結果提領超過撥入之金額達一萬五千一百零五元，又該帳戶於
八十二年十月八日開始使用，八十五年三月四日撥入第一筆五百萬元之前尚結存一萬
七千六百七十元，且自八十五年三月四日至八十七年二月十二日止，僅於八十六年十
一月十四日存入一筆三萬元，原審未調取該三萬元存款憑條逕為認定所有款項均為被
告存入，被告有權提取六千六百五十九元，自有應於審判期日調查之證據而未予調查
之違法。(二)、依刑事訴訟法第三百六十四條準用同法第二百八十七條規定，第二審審
判長命上訴人陳述上訴要旨後，應就被訴事實訊問被告。此項規定，旨在使被告得以
適時的辯明其犯罪嫌疑，而充分行使防禦權；故訊問被告，應就被訴事實逐一予以訊
問，不得以朗讀或提示起訴書或第一審判決書代之，藉以維護程序正義。稽之原審審
判筆錄，審判長命檢察官陳述上訴要旨後，僅訊問被告：「對檢察官起訴事實有何意
見？（朗讀）」一語，即繼之為證據調查並命辯論，而未就被訴事實逐一予以訊問，
其所踐行之訴訟程序，難謂於法無違。以上或為上訴意旨所指摘，或為本院得依職權
調查之事項，應認原判決仍有撤銷發回更審之原因。
據上論結，應依刑事訴訟法第三百九十七條、第四百零一條，判決如主文。
中      華      民      國    九十一    年      十二    月     十二     日
                              最高法院刑事第九庭
                                  審判長法官  陳  炳  煌
                                        法官  韓  金  秀
                                        法官  吳  信  銘
                                        法官  徐  文  亮
                                        法官  陳  東  誥
      右正本證明與原本無異
                                              書  記  官
中      華      民      國    九十一    年      十二    月     二十     日
